臺灣苗栗地方法院刑事判決
111年度金訴字第89號
公  訴  人  臺灣苗栗地方檢察署檢察官
被      告  賴威融


                    送達處所：桃園市○○區○○路000號（特種作戰指揮部五營三連）
上列被告因違反洗錢防制法等案件，經檢察官提起公訴（110年
度偵字第6960號），因被告於本院準備程序中，就被訴之事實為
有罪之陳述，經本院告知簡式審判程序意旨，並聽取當事人之意
見後，本院合議庭裁定改依簡式審判程序審理，判決如下：
    主    文
乙○○共同犯洗錢防制法第十四條第一項之洗錢罪，處有期徒刑貳
月，併科罰金新臺幣貳萬元，罰金如易服勞役，以新臺幣壹仟元
折算壹日。
    犯罪事實
一、乙○○因自身金錢需求，明知將金融機構帳戶資料任意交與欠
    缺信賴基礎之他人使用，容易作為與財產有關之犯罪工具，
    又為他人提領來路不明之款項，可能造成替他人收取詐欺犯
    罪贓款之結果，並製造金流斷點，隱匿犯罪所得之去向，產
    生逃避國家追訴、處罰之效果，竟不顧他人可能遭受之財產
    損害，執意與真實姓名、年籍均不詳，通訊軟體LINE暱稱「
    張志強」之成年人（無證據證明有3人以上或有未滿18歲之
    人），共同意圖為自己不法所有，基於詐欺取財、洗錢之犯
    意聯絡，於民國110年3月4日前某日，由乙○○提供不知情杜
    冠霖（涉犯詐欺取財罪嫌部分，另經檢察官為不起訴處分）
    申辦之臺灣中小企業銀行帳號：00000000000號帳戶（下稱
    本案帳戶）資料予「張志強」，並約定由乙○○負責提領贓款
    繳交後，即可獲得新臺幣（下同）5,000至1萬元之報酬；嗣
    於110年3月4日9時35分許，「張志強」向甲○○謊稱為其姪子
    ，急需資金周轉云云，致甲○○陷於錯誤，於同日10時27分許
    ，匯款10萬元至本案帳戶內。乙○○旋依「張志強」之指示，
    向杜冠霖佯稱朋友匯錯款項云云，委請其將其中9萬元匯至
    乙○○申辦之中國信託商業銀行帳戶000000000000號帳戶（下
    稱中信帳戶）；杜冠霖遂依指示以ATM、網路銀行轉帳或提
    領現金存入中信帳戶之方式，於同日13時16分、13時24分、
    14時30分匯款3萬、3萬、3萬元至中信帳戶，並經乙○○提領
    一空，藉此迂迴層轉之方式，製造金流斷點，而隱匿詐欺犯
    罪所得之去向。惟乙○○因本身有其他債務，遂未依約提領詐
    欺贓款交付予「張志強」，而係將其中9萬元贓款花用殆盡
    ，並將剩下1萬元則用作清償其對杜冠霖之債務。
二、案經甲○○訴由苗栗縣警察局竹南分局報告臺灣苗栗地方檢察
    署檢察官偵查起訴。
    理    由
壹、證據能力之說明
　　本件被告乙○○所犯非死刑、無期徒刑或最輕本刑有期徒刑三
    年以上之罪，亦非高等法院管轄第一審案件，且於準備程序
    進行中，被告先就被訴事實為有罪之陳述，經告以簡式審判
    程序之旨，並聽取當事人之意見後，本院依刑事訴訟法第27
    3條之1第1項之規定，裁定由受命法官獨任進行簡式審判程
    序，是本件之證據調查，依刑事訴訟法第273條之2規定，不
    受同法第159條第1項、第161條之2、第161條之3、第163條
    之1及第164條至第170條規定之限制，合先敘明。
貳、實體方面
一、上開犯罪事實，訊據被告於偵查、本院準備程序、審理中均
    坦承不諱，核與告訴人甲○○、證人杜冠霖於警詢時證述之情
    節相符（見警卷第7至10、15至16頁，偵卷第27至31、217至
    221頁），並有告訴人之通話紀錄截圖、京城銀行匯款委託
    書、被告與杜冠霖對話紀錄、本案帳戶及中信帳戶之交易明
    細在卷可考（見警卷第17至18、25至26、30至32、33至46頁
    ，偵卷第101至213頁），足認被告之任意性自白與事實相符
    ，堪以採信。故本案事證明確，被告犯行洵值認定，應予依
    法論科。
二、論罪科刑：
  ㈠核被告所為，係犯刑法第339條第1項之詐欺取財罪、洗錢防
    制法第14條第1項之洗錢罪。被告使用本案帳戶收取詐欺款
    項，再利用不知情之杜冠霖居中將款項提領、轉帳至中信帳
    戶，以遂行本案犯行，為間接正犯。
  ㈡按共同實施犯罪行為之人，在合同意思範圍以內，各自分擔
    犯罪行為之一部，相互利用他人之行為，以達其犯罪之目的
    者，即應對於全部所發生之結果，共同負責。且共同正犯之
    意思聯絡，原不以數人間直接發生者為限，即有間接之聯絡
    者，亦包括在內。如甲分別邀約乙、丙犯罪，雖乙、丙間彼
    此並無直接之聯絡，亦無礙於其為共同正犯之成立（最高法
    院92年度台上字第5407號判決意旨參照）。準此，行為人參
    與構成要件行為之實施，並不以參與構成犯罪事實之全部或
    始終參與為必要，即使僅參與構成犯罪事實之一部分，或僅
    參與某一階段之行為，亦足以成立共同正犯，並應對共同正
    犯之全部結果，共同負責。本案被告知悉其所為之工作係將
    他人受詐騙而匯入款項交予「張志強」，猶以自己犯罪之意
    思實行本案犯罪、提領款項（且未交予「張志強」），主觀
    上顯有共同犯罪之意思聯絡，客觀上有相互利用彼此之行為
    作為自己行為一部之行為分擔甚明，是被告與實行本案詐欺
    犯行之「張志強」間，就本案犯行有犯意聯絡及行為分擔，
    應論以共同正犯。
  ㈢被告以一行為同時觸犯刑法第339條第1項之詐欺取財罪、洗
    錢防制法第14條第1項之洗錢罪，應依刑法第55條想像競合
    犯之規定，從一較重之洗錢罪處斷。
  ㈣按犯前二條之罪，在偵查或審判中自白者，減輕其刑，洗錢
    防制法第16條第2項定有明文。查被告就本案共同洗錢之犯
    行，業於本院審理中坦承不諱（見本院卷第48、56頁），應
    依上開規定減輕其刑。
  ㈤爰以行為人之責任為基礎，審酌被告為成年人，具有通常生
    活智識及經驗，竟不思尋求正當途徑賺取生活所需，明知詐
    欺犯罪已猖獗多年，且詐欺行為對於社會秩序及一般民眾財
    產法益之侵害甚鉅，仍為貪圖金錢利益，巧立名目取得杜冠
    霖之本案帳戶資料後，將該帳戶資料提供予素未謀面之陌生
    人、並指示杜冠霖將詐得款項轉移至自身之中信帳戶內，再
    將款項花用殆盡，所為已製造金流斷點、掩飾犯罪所得之去
    向，更造成告訴人之損害非微，應予責難；兼衡被告犯後尚
    能坦承犯行，並與告訴人成立和解（見本院卷第63頁之本院
    111年度附民字第203號和解筆錄）之態度，及行為之動機、
    目的、手段，另自陳高中畢業之智識程度，正在服義務兵役
    、父親罹癌需照顧之家庭生活狀況（見本院卷第59頁），與
    告訴人對本案之意見（見本院卷第46頁）等一切情狀，量處
    如主文所示之刑，並就罰金刑部分諭知易服勞役之折算標準
    ，以資懲儆。
三、沒收部分：
　  被告與「張志強」共同對告訴人行使詐術後所獲得之款項10
    萬元，其中9萬元經被告指示杜冠霖匯入中信帳戶後供己花
    用殆盡，其中1萬元則用作抵償被告積欠杜冠霖之債務，業
    據被告供述明確（見本院卷第58頁），是被告就本案實際取
    得之犯罪所得（包含所獲得之財物及財產上利益）即為10萬
    元，而未扣案；惟被告事後已與告訴人成立和解，願賠償告
    訴人10萬元之全部損害，有本院111年度附民字第203號和解
    筆錄可考（見本院卷第63頁），是被告既願賠償告訴人本案
    所受之全部損害，又縱被告未能依該和解成立內容履行，告
    訴人亦可以該和解筆錄為民事強制執行名義，向本院民事執
    行處聲請強制執行，以達令其債權受清償之目的。堪認據被
    告與告訴人成立之和解內容，已可達到沒收制度剝奪被告因
    犯罪獲得不法利益之立法目的，如再宣告沒收上開犯罪所得
    ，反可能使被告遭受雙重剝奪，甚至喪失償債能力，而無法
    依期支付賠償金予告訴人，顯有過苛之虞，爰依刑法第38條
    之2第2項規定，不予宣告沒收或追徵。
據上論斷，應依刑事訴訟法第273條之1第1項、第299條第1項前
段，洗錢防制法第2條第2款、第14條第1項、第16條第2項，刑法
第11條前段、第28條、第339條第1項、第55條、第42條第3項前
段，刑法施行法第1條之1第1項，判決如主文。
本案經檢察官邱舒虹提起公訴，檢察官林宜賢到庭執行職務。
中　　華　　民　　國　　111 　年　　7 　　月　　27　　日
                  刑事第四庭  法  官  申惟中
以上正本證明與原本無異。　　　　　　　　　　　　　　　　如不服本判決應於收受判決後20日內向本院提出上訴書狀，並應敘述具體理由。其未敘述上訴理由者，應於上訴期間屆滿後20日內向本院補提理由書(均須按他造當事人之人數附繕本)「切勿逕送上級法院」。告訴人或被害人如對本判決不服者，應具備理由請求檢察官上訴，其上訴期間之計算係以檢察官收受判決正本之日期為準。　　　　　　　　　　　　　　　　　　　　　　　        　　　　　　　　　　　書記官　陳邦旗　　　　　　
中　　華　　民　　國　　111 　年　　7 　　月　　27　　日

附錄本案論罪科刑法條：
中華民國刑法第339條
意圖為自己或第三人不法之所有，以詐術使人將本人或第三人之
物交付者，處5年以下有期徒刑、拘役或科或併科50萬元以下罰
金。
以前項方法得財產上不法之利益或使第三人得之者，亦同。
前二項之未遂犯罰之。

洗錢防制法第14條
有第二條各款所列洗錢行為者，處 7 年以下有期徒刑，併科新
臺幣 5 百萬元以下罰金。
前項之未遂犯罰之。
前二項情形，不得科以超過其特定犯罪所定最重本刑之刑。